【裁判字號】    97,簡上,1109
【裁判日期】    980203
【裁判案由】    竊盜
【裁判全文】
臺灣板橋地方法院刑事判決            97年度簡上字第1109號
上  訴  人
即  被  告  乙○○
上列上訴人即被告因竊盜案件，不服本院中華民國97年7 月31日
97年度簡字第4790號第一審刑事簡易判決（聲請簡易判決處刑案
號：臺灣板橋地方法院檢察署97年度速偵字第1696號），提起上
訴，本院管轄之第二審合議庭判決如下：
    主  文
上訴駁回。
    事  實
一、乙○○於民國97年5 月4 日14時30分許，帶同其子洪義德前
    往臺北縣板橋市○○路○ 段389 號之愛買量販店內運動鞋用
    品區內，由洪義德挑選試穿運動鞋並選定NIKE牌運動鞋【價
    值新臺幣（下同）2,199 元】後，乙○○因見該運動鞋價格
    非低，遂萌生意圖為自己不法所有之竊盜犯意，先將上開運
    動鞋置入購物車內，再把購物車推至寵物飼料專賣區後，徒
    手將該運動鞋之防盜磁扣拆卸，以置於自己之實力支配下，
    得手後，復令不知情之洪義德將該運動鞋穿上行走，惟上開
    經過適經愛買量販店內之保全人員莊文良所目擊，於乙○○
    攜子洪義德離去之際，將其等攔下並報警處理而查獲上情。
二、案經臺北縣政府警察局板橋分局報告臺灣板橋地方法院檢察
    署檢察官偵查後聲請簡易判決處刑。
    理  由
一、按被告以外之人（含證人、鑑定人、告訴人、被害人、共同
    被告等）於審判外之陳述雖不符刑事訴訟法第159 條之1 至
    之4 等4 條之規定，而經當事人於審判程序同意作為證據，
    法院審酌該言詞陳述或書面陳述作成時之情況，認為適當者
    ，亦得為證據，刑事訴訟法第159 條之5 第1 項定有明文。
    其立法意旨在於傳聞證據未經當事人之反對詰問予以核實，
    原則上先予排除，惟若當事人已放棄反對詰問權，於審判程
    序中表明同意該等傳聞證據可作為證據；基於尊重當事人對
    傳聞證據之處分權，及證據資料愈豐富，愈有助於真實發見
    之理念，且強化言詞辯論主義，使訴訟程序得以順暢進行，
    上開傳聞證據亦均具有證據能力。本件證人莊文良、甲○○
    於警詢中之陳述、臺北縣政府警察局板橋分局信義派出所扣
    押筆錄、臺北縣政府板橋分局扣押物品目錄表，均具有被告
    以外之人於審判外陳述之性質，被告乙○○於本院準備程序
    及審理時已表示對於全案卷證之證據能力均無意見，依刑事
    訴訟法第159 條之5 之規定，本院斟酌該等證據並非非法取
    得，亦無證明力明顯過低之情形，是該等證據，均得採為證
    據。
二、訊據被告固坦承有於上開時、地將NIKE牌運動鞋防盜磁扣卸
    下，並令其子洪義德穿著後，旋欲離開愛買量販店之事實，
    惟矢口否認有何竊盜犯行，辯稱：伊因有精神分裂症而神智
    不清，並不知未付錢即離開賣場云云。經查：
(一)前揭事實，業據證人即愛買量販店保全人員莊文良、運動鞋
    區店員甲○○分別於警詢中指證綦詳，核與被告於警詢、偵
    訊中之自白相符，復有贓物認領保管單1 紙、臺北縣政府警
    察局板橋分局信義派出所扣押筆錄及臺北縣政府警察局板橋
    分局扣押物品目錄表各1 份在卷可按。
(二)被告雖以精神障礙為由置辯，並提出亞東紀念醫院（下稱亞
    東醫院）診斷證明書為證。惟查，依被告初於查獲當時即供
    承：伊係因沒錢購買小孩上學要穿的運動鞋，遂直接徒手竊
    取等語（見97年度速偵字第1696號卷第8 頁），復佐以證人
    莊文良目擊被告如何拆卸該運動球鞋防盜磁扣之情節，被告
    既於查獲之初即可清楚描述其犯案動機、經過，顯見於犯案
    當時，並無所謂意識不清之情形。再就其犯罪情節觀之，被
    告甚而知悉要先拆卸防盜磁扣，並於得手後令其子穿著該運
    動鞋以掩飾其前揭竊盜犯行，益徵其對於不法意識之辨識能
    力，並無顯然降低之情況，並參以亞東醫院對被告實施精神
    鑑定亦認：「洪員關於本次犯行之經過，包括案前準備動作
    、作案時記憶、作案後立即反應，均能作完整描述」之情，
    有該院97年11月26日精神鑑定報告書1 份在卷可按，是被告
    上開所辯，應係事後推諉卸責之詞，不足採信。
(三)綜上所述，上開事證相互勾稽，核與被告於警詢及偵訊中之
    自白相符，是本件事證明確，被告犯行堪以認定。
三、核被告所為，係犯刑法第320 條第1 項竊盜罪。又被告以其
    患有精神分裂症，致在意識不清之情形下犯下本案，且無能
    力負擔易科罰金，請求從輕量刑為由提起上訴，經查，亞東
    醫院之鑑定結果雖認：被告符合「精神分裂症」之臨床狀況
    ，推估被告為本件犯行當時，因精神障礙而致其辨識能力，
    或依其辨識而為行為之能力未完全喪失，但因疾病的認知功
    能差及固著思考，較常人程度顯然減退等情，惟觀諸被告就
    犯案後細節（包括被保全人員攔下、於警局訊問狀態等），
    均可明確完整描述，且於鑑定當時意識清醒、情緒平板、言
    語均可切題，行為適中，無明顯妄想內容，對時間、地點定
    向感尚可等情，亦經鑑定醫師於上開精神鑑定報告書內記載
    明確，再就被告於警詢、偵訊中均就其犯案情節確實供陳明
    確，並曾稱：「我知道錯了！希望法官能原諒我」且「承認
    犯罪」等語，顯見被告於犯案當時就其行為之違法性應有明
    確之認識，故其辨識行為違法之能力應認與一般常人無異，
    且被告於犯罪得手後，尚令其不知情之子試穿該運動鞋以掩
    人耳目，益徵其犯罪計畫及手法甚為完整，本院衡酌個案情
    節，尚難認得援引刑法第19條第2 項規定予以減輕其刑。
四、是以，原審以被告罪證明確，審酌被告有竊盜前科紀錄、素
    行不佳，並兼衡其智識程度、犯罪動機、目的、手段、竊取
    財物之價值、所生危害及犯後態度等情狀，依刑法第320 條
    第1 項、第41條第1 項前段、刑法施行法第1 條之1 等規定
    ，判處被告有期徒刑3 月，如易科罰金，以1,000 元折算1
    日，於法並無不合，量刑亦屬妥適。上訴人執持前詞，指摘
    原判決不當，為無理由，應予駁回。
據上論斷，應依刑事訴訟法第455 條之1 第1 項、第3 項、第36
8 條，判決如主文。
本案經檢察官連思藩到庭執行職務。
中    華    民    國    98    年    2     月    3     日
                  刑事第十四庭  審判長法  官  張江澤
                                      法  官  劉景宜
                                      法  官  陳海寧
以上正本證明與原本無異。
不得上訴。
                                書記官  潘佳欣
中    華    民    國    98    年    2     月    3     日
附錄本案論罪科刑法條全文：
刑法第320條第1項：
意圖為自己或第三人不法之所有，而竊取他人之動產者為竊盜罪
，處5年以下有期徒刑、拘役或500以下罰金。


司法院資訊處製作；財團法人民間司法改革基金會備份。
